【裁判字號】    98,上,1160
【裁判日期】    990511
【裁判案由】    租佃爭議
【裁判全文】
臺灣高等法院民事判決                  98年度上字第1160號
上  訴  人  Ｈ○○
            巳○○
            申○○
            未○○
            亥○○
            酉○○
            午○○
            Ａ○
            黃○○
            玄○○
            戌○○
            林冠瀚即林保德之.
            地○○即林保德之.
            天○○即林保德之.
            Ｇ○○即林保德之.
            Ｄ○○即林保德之.
共      同
訴訟代理人  蕭玉杉律師
被 上訴 人  Ｃ○○
            Ｂ○○
            Ｆ○○
            宙○○
            Ｅ○○○
            寅○○
            卯○○
共      同
訴訟代理人  王秋芬律師
被 上訴 人  辰○○
            癸○○
            子○○
            Ｉ○○○
            丑○○
            Ｊ○○○
            Ｋ○○
上  一  人
訴訟代理人  丁俊文律師
被 上訴 人  Ｌ○○
                      197號9樓
            丁○○
                      巷32弄1號2樓
            丙○○
            乙○○
上二人共同
法定代理人  戊○○
            甲○○
被 上訴 人  甲○○
            庚○○○
                      巷32弄1號2樓
            己○○
                      2樓
            壬○○
            辛○○
上列當事人間租佃爭議事件，上訴人對於中華民國98年9 月30日
臺灣板橋地方法院96年度訴字第2002號第一審判決，提起上訴，
本院於99年4 月27日言詞辯論終結，判決如下：
    主      文
上訴駁回。
第二審訴訟費用由上訴人連帶負擔。
    事實及理由
壹、程序方面
一、本件被上訴人辰○○、癸○○、子○○、Ｉ○○○、丑○○
    、Ｊ○○○、Ｌ○○、丁○○、丙○○、乙○○、甲○○、
    庚○○○、己○○、壬○○、辛○○未於言詞辯論期日到場
    ，核無民事訴訟法第386 條所列各款之情形，爰依上訴人聲
    請，由其一造辯論而為判決。
二、按出租人與承租人間因耕地租佃發生爭議時，應由當地鄉（
    鎮、市、區）公所耕地租佃委員會調解；調解不成立者，應
    由直轄市或縣（市）政府耕地租佃委員會調處；不服調處者
    ，由直轄市或縣（市）政府耕地租佃委員會移送該管司法機
    關，司法機關應即迅予處理，並免收裁判費用；前項爭議案
    件非經調解、調處，不得起訴，耕地三七五減租條例第26條
    第1 項、第2 項前段定有明文。查本件租佃爭議事件前經臺
    北縣新莊市公所耕地租佃委員會調解、臺北縣政府耕地租佃
    委員會調處均不成立後，經臺北縣政府耕地租佃委員會移送
    原審處理，此有臺北縣政府民國96年9 月13日北府地籍字第
    0960610508號函暨調處程序筆錄、臺北縣新莊市公所94年7
    月27日北縣莊民字第0940038658號函、調解程序筆錄等件可
    憑（見原審卷(一)第4-10頁、第54-59 頁），依上開規定，上
    訴人提起本訴，應予准許。
三、按確認法律關係之訴，非上訴人有即受確認判決之法律上利
    益者，不得提起之，民事訴訟法第247 條第1 項定有明文。
    又所謂即受確認判決之法律上利益，係指法律關係之存否不
    明確，上訴人主觀上認其在法律上之地位有不安之狀態存在
    ，且此種不安之狀態，能以確認判決將之除去者而言，若縱
    經法院判決確認，亦不能除去其不安之狀態者，即難認有受
    確認判決之法律上利益（最高法院52年台上字第1240號判例
    參照）。本件上訴人主張其等就坐落臺北縣新莊市○○段11
    地號及同段11-1地號土地（下稱系爭土地）有耕地租賃關係
    ，但為被上訴人Ｃ○○等人所否認，致未能辦竣耕地三七五
    租約變更登記等情，足認本件租賃關係之存否不明確，已使
    上訴人是否為系爭土地租賃權人之法律上地位有不安之狀態
    ，此不安之狀態，能以本件確認判決將之除去，則本件確認
    之訴，有即受確認判決之法律上利益，合先敘明。
貳、實體方面
一、上訴人起訴主張：伊等之被繼承人林其祥前與被上訴人之被
    繼承人林昉漁就系爭土地訂有耕地租約，租期自62年1 月起
    至67年12月止，並經臺北縣新莊市公所列管為私有耕地三七
    五租約莊租登記字第115 號（下稱系爭耕地租約）。嗣林昉
    漁於27年10月3 日死亡，林其祥曾向新莊市公所申請變更租
    約登記，惟因林昉漁之繼承人未辦理繼承登記，致未能辦妥
    租約變更登記。林其祥於77年2 月8 日死亡後，伊等再度向
    新莊市公所申請變更租約登記，仍因林昉漁之繼承人尚未辦
    理繼承登記，致無法辦竣租約變更登記；嗣被上訴人於92年
    12月3 日完成繼承登記，伊等依新莊市公所通知，再於93年
    10月8 日提出耕地三七五租約變更登記申請書，因被上訴人
    提出異議，未能受理租約變更登記，爰依民事訴訟法第247
    條規定，請求確認上訴人與被上訴人間就系爭土地之耕地租
    賃關係存在。
二、被上訴人Ｃ○○、Ｂ○○、Ｆ○○、宙○○、Ｅ○○○、寅
    ○○、卯○○以：上訴人未舉證證明林其祥與林昉漁間已合
    法成立耕地租賃契約；其等提出之水利會之會費賦課臺帳、
    會員地籍冊、會費徵收抵冊均無法證明系爭耕地承租人為林
    其祥；台北縣政府田賦實物繳納通知書、台北縣稅捐稽徵處
    田賦實物繳納通知書、水利會徵收單，適足以證實林其祥與
    林昉漁間並無租佃關係存在；被上訴人辰○○簽立之收據亦
    無法證實兩造間有租賃關係存在；上訴人及林其祥均未在系
    爭土地耕作等語。
三、被上訴人Ｋ○○則以：上訴人就其主張之事實迄未提出原租
    約證明；林昉漁早在27年10月3 日死亡，不可能於耕地三七
    五減租條例於40年6 月7 日施行後，與林其祥訂立耕地三七
    五書面租約；臺北縣新莊市公所租約登記簿上所載之內容不
    實，臺北縣政府稅捐稽徵處新莊分處檢附85年至96年系爭耕
    地地價稅課稅明細表所列「所有權人林昉漁管理人林其祥」
    亦非實在，臺灣省桃園農田水利會公函謂林昉漁出租系爭土
    地予林旭豳乙節不實，亦不因林其祥或上訴人申○○代繳田
    賦、水利會會費，而使無效之租約變更為有效；被上訴人辰
    ○○僅系公同共有人之一，其未經其他公同共有人同意，無
    權收受系爭土地租金等語，資為抗辯。
四、被上訴人辰○○、癸○○、子○○、Ｉ○○○、丑○○、Ｊ
    ○○○、Ｌ○○、丁○○、丙○○、乙○○、甲○○、庚○
    ○○、己○○、壬○○、辛○○未於言詞辯論期日到場，亦
    未提出書狀作何聲明或陳述。
五、原審對於上訴人之請求，判決：上訴人之訴駁回。上訴人不
    服，提起上訴，聲明：(一)原判決廢棄。(二)確認上訴人與被上
    訴人間就系爭土地之耕地租賃關係存在。被上訴人Ｃ○○、
    Ｂ○○、Ｆ○○、宙○○、Ｅ○○○、寅○○、卯○○、Ｋ
    ○○則聲明：上訴駁回。
六、兩造不爭執事項（見本院卷第74頁反面- 75頁）：
  (一)系爭土地原為林昉漁所有；林昉漁於27年10月3 日死亡，由
    被上訴人Ｃ○○、Ｂ○○、Ｆ○○、宙○○、Ｅ○○○、寅
    ○○、卯○○、辰○○、癸○○、子○○、Ｉ○○○、丑○
    ○、Ｊ○○○、Ｋ○○、丙○○、乙○○、甲○○、Ｌ○○
    、丁○○、庚○○○、己○○、壬○○、辛○○等23人於92
    年12月3 日完成繼承登記為公同共有人（見原審卷(一)第51頁
    反面林昉漁戶籍登記簿影本、同卷第278- 295頁土地登記謄
    本、土地登記簿影本）。
  (二)臺北縣新莊市公所三七五耕地租約莊租登字第115 號租約登
    記簿，形式上記載出租人林昉漁承租人林其祥就系爭土地有
    耕地租約，租期自62年1 月起至67年12月止。
  (三)林其祥於77年2 月8 日死亡，由上訴人Ｈ○○、巳○○、申
    ○○、未○○、亥○○、酉○○、午○○、Ａ○、黃○○、
    玄○○、戌○○及訴外人林保德繼承；訴外人林保德死亡，
    由上訴人宇○○、地○○、天○○、Ｇ○○、Ｄ○○繼承。
  (四)上訴人提出臺北縣政府田賦實物繳納通知書限繳日期為60年
    8 月27日起至60年9 月25日止、62年12月17日起至63年1 月
    15日止之2 紙通知書（見原審院卷(一)第122 頁），形式上均
    記載繳納義務人為「林昉漁」，「管理人或代繳義務人」欄
    則空白未記載。
  (五)上訴人提出臺北縣稅捐稽徵處田賦實物繳納通知書71年第1
    期、73年第1 期、75年第1 期、76年第1 期之通知書（見原
    審卷(一)第123-124 頁），形式上「納稅義務人」欄記載「林
    昉漁、林其祥」或「林昉漁、午○○、管理人林其祥」。
  (六)上訴人提出臺灣省桃園農田水利會徵收單（見原審卷(一)第12
    6-130 頁）形式上記載「繳費義務人林昉漁、負責扣繳人林
    其祥」、「納費義務人申○○」、「林昉漁代納人申○○」
    。
  (七)系爭土地水利費由台灣省桃園農田水利會分別開立徵收單向
    地主林昉漁及承租人林旭豳徵收，其中62年1 期之水利會費
    為林其祥代為繳納。
七、上訴人主張其等被繼承人林其祥就系爭土地與被上訴人之被
    繼承人林昉漁間有耕地契約存在，分別由兩造繼承各該權利
    義務云云；被上訴人仍執前詞置辯。茲論述如下：
  (一)上訴人主張其等被繼承人林其祥前與被上訴人之被繼承人林
    昉漁就系爭土地訂有耕地租約，租期自「62年1 月起至67年
    12月止」，嗣林昉漁於「27年10月3 日」死亡，林其祥曾向
    新莊市公所申請變更租約登記，惟因林昉漁之繼承人未辦理
    繼承登記，致未能辦妥變更登記等語。然上訴人所述林昉漁
    與林其祥訂立租期「自62年1月起至67年12月止」之系爭租
    賃契約，與林昉漁於「27年10月3日」死亡之事實間顯有不
    完足之情事，經本院行使闡明權，訊以「本件請求確認之租
    賃關係，是指什麼時候之的租賃關係」？上訴人答以：「林
    昉漁死亡那一年（27年）」（見本院卷第135頁）、「本件
    租賃契約原始租約是27年，三七五減租還沒有實施前成立，
    到了三七五減租條例實施以後，新莊市政府在62年補行登記
    ，登記租約租期定為62年1月至67年12月（見本院卷第159頁
    ），合先敘明。
  (二)按當事人主張有利於己之事實者，就其事實有舉證之責任，
    民事訴訟法第277 條定有明文。上訴人主張：系爭租約之原
    始租約是27年，新莊市政府在62年補行登記，租期定為62年
    1 月至67年12月等情，被上訴人予以否認，則上訴人就其等
    被繼承人林其祥於27年間與被上訴人被繼承人林昉漁就系爭
    土地有租賃之意思表示合致之事實，自應負舉證責任。
  (三)上訴人提出臺灣省臺北縣私有耕地租約第115 號記載「私有
    耕地出租人林昉漁承租人林其祥，租賃標的海山頭段石龜小
    段198 地號、地目田、面積0.226 公頃，租賃期間：自62年
    1 月至67年12月，出租人林昉漁住址臺北市○○○路○ 段
    65-24 號4 樓，承租人林其祥住址新莊市○○路9-1 號，中
    華民國94 年1月27日」，有該租約可證（見原審卷(一)第52頁
    ）；臺北縣新莊市公所三七五耕地租約莊租登字第115 號租
    約登記簿，形式上記載出租人林昉漁承租人林其祥就系爭土
    地有耕地租約，租期自62年1 月起至67年12月止，有該租約
    可憑（見原審卷(二)第122 頁）；系爭土地之土地登記簿本上
    記載「有三七五租約」，有臺北縣新莊地政事務所96年12月
    10日北縣莊地資字第0960021193號函縣檢附之土地登記簿謄
    本可按（見原審卷(一)第277-295 頁），被上訴人對該公文之
    真正不爭執，固堪認該租約形式上為真正。惟：
    1.按機關或公務員，按其職務，依照法定方式所製作之文書
      ，謂之公文書，依民事訴訟法第355 條第1 項規定，推定
      為真正，推定其有形式之證據力，至其實質上證據力之有
      無，事實審法院得依自由心證判斷之（最高法院95年度台
      上字第21 03 號判決參照）。經查：
      (1)原審向臺北縣新莊市公所調閱系爭租約申請辦理耕地租
        約之全部相關資料，惟因時間久遠，已查無申請辦理時
        之相關資料，有臺北縣新莊市公所96年11月12日北縣莊
        民字第096006608 號函可證（見原審卷(一)第215 頁）；
        原審向臺北縣政府調閱系爭租約之相關資料，經臺北縣
        新莊地政事務所查閱系爭土地台帳及日據時代登證簿，
        並無系爭租約之相關資料，有臺北縣政府96年12月7 日
        北府地籍字第0960814864號函、臺北縣新莊地政事務所
        96 年12 月10日北縣莊地資字第0960021193號函可證（
        見原審卷(一)第274 、277 頁）。
      (2)系爭土地之土地登記謄本上記載「有三七五租約」，係
        依臺北縣新莊市公所86年3 月11日86北縣莊民字第1018
        9 號函，由臺北縣新莊市公所代為申請登記而來，有臺
        北縣新莊地政事務所96年12月20日北縣莊地資字第0960
        021970號函檢附之相關卷證可憑（見原審卷(一)第298-30
        4 頁），是系爭土地登記謄本所載「有三七五租約」之
        事實，應視臺北縣新莊市公所代為申請登記之內容是否
        真實而定。
      (3)原審函詢臺北縣新莊市公所代為申請登記事，該所函覆
        係因辦理租約清查，因如土地清冊等土地有分割、重測
        、徵收、租佃爭議、分租等，該所無法逕為辦理辦變更
        註銷登記，僅對本所三七五登記簿土地標示之地號送請
        貴所註記，有臺北縣新莊市公所97年1 月7 日北縣莊民
        字第0970001114號函檢附之相關資料可證（見原審卷(一)
        第307-332 頁），是臺北縣新莊市公所代為申請註記系
        爭土地有三七五租約之事實，應視該所三七五登記簿之
        登載是否真實。
      (4)原審函詢臺北縣新莊市公所有關該所三七五登記簿上有
        關系爭土地之租約登記，臺北縣新莊市公所函覆以「本
        所所列管耕地三七五租約莊登字第115 號租約抄本（係
        依據本所私有耕地三七五租約登記簿抄繕）。本所現有
        私有耕地三七五租約登記簿上所載租約期間為62年1 月
        至67年12月，並且未曾辦理變更登記」，有臺北縣新莊
        市公所97年5 月6 日北縣莊民字第0970025223號函檢附
        該列管之租約抄本即臺灣省臺北縣私有耕地租約第115
        號，以及臺北縣新莊市公所三七五耕地租約登記簿可按
        （見原審卷(二)第116-123 頁）。上訴人提出臺灣省臺北
        縣私有耕地租約第115 號之系爭租約書係臺北縣新莊市
        公所依據三七五耕地租約登記簿所抄錄，則系爭租約實
        質上是否真實，應以臺北縣新莊市公所三七五耕地租約
        登記簿之記載是否真實為斷。
      (5)查，臺北縣新莊市公所檢附之三七五耕地租約登記簿記
        載「原訂租期：62年1 月至67年12月，出租人林昉漁住
        址臺北市○○○路○ 段65-24 號4 樓，承租人林其祥住
        址新莊市○○路9-1 號2F」，其確實之製作日期不詳，
        僅在簿冊右下角印有「75.7.7000 」之紙張印製時間，
        有該簿冊可按（見原審卷(二)第123 頁），足認臺北縣新
        莊市公所係於「75年間」抄錄有關租期「62年1 月至67
        年12月」之系爭租約，實質上自不足以證明林其祥於「
        27 年」間已與林昉漁就系爭土地有租賃之意思表示合
        致。
    2.次按耕地三七五減租條例於40年6 月7 日公布實施，該條
      例施行後，耕地租約應一律以書面為之；租約之訂立、變
      更、終止或換訂，應由出租人會同承租人申請登記，耕地
      三七五減租條例第6 條訂有明文；耕地租約之訂立、變更
      、終止或換訂登記，應由「出租人會同承租人」於登記原
      因發生日起三十日內，向當地鄉( 鎮、市、區) 公所申請
      。前項租約登記，出租人或承租人不會同申請時，得由一
      方敘明理由，檢附相關證明文件，單獨申請登記，除有下
      列情事之一者得逕行登記外，鄉( 鎮、市、區) 公所應通
      知他方於接到通知之日起二十日內提出書面意見，逾期未
      提出者，由該管鄉( 鎮、市、區) 公所逕行登記：一經判
      決確定者。二經訴訟上和解或調解成立者。三經耕地租佃
      委員會調解或調處成立者。四出租人死亡，其繼承人辦竣
      繼承登記者。五耕地經逕為標示變更登記者。六耕地之一
      部經政府機關徵收，並辦竣所有權登記者；出租人死亡，
      由繼承人繼承其出租耕地者、承租人死亡，由現耕繼承人
      繼承承租權者，應申請租約變更登記：申請租約變更登記
      者，應填具申請書，提出「原租約」，臺灣省耕地租約登
      記辦法第2 條、第4 條第2 、3 款、第5 條分別訂有明文
      。查：
      (1)林昉漁於「27年10月3 日」（昭和13年10月3 日）死亡
        ，有戶籍謄本可證（見原審卷(一)第51頁），且為兩造所
        不爭執（見不爭執事項(一)），而鄉( 鎮、市、區) 公所
        依據耕地三七五減租條例第6 條第2 項辦理耕地租約登
        記，最早亦應於「40年6 月7 日」耕地三七五減租條例
        公布實施後始能開辦，斯時，林昉漁業已死亡，本件租
        約之登記不可能係由出租人林昉漁會同承租人林其祥申
        請登記。
      (2)系爭土地台帳及日據時代登證簿，並無系爭租約之相關
        資料；上訴人又稱系爭租約係新莊市政府在62年補行登
        記，均詳如前述，足認系爭租約最早應係在62年間登載
        ，此時林昉漁早已死亡，不可能由出租人林昉漁會同承
        租人林其祥申請登記，則本件單獨由林其祥對業已死亡
        之林昉漁申請租約登記，經通知逾期未提出異議而由市
        公所所為之逕行登記，於法即有未合，實質上不足以採
        為林其祥於27年間已與林昉漁就系爭土地有租賃之意思
        表示合致之證明。
      (3)況，臺北縣新莊市公所檢附之三七五耕地租約登記簿上
        記載出租人林昉漁住址「臺北市○○○路○ 段165-24號
        4 樓」，惟：
        林昉漁於日據時代之戶籍地址為「臺北州臺北市下奎
          府町一丁目百八十二番地」、本居住所為「臺北州新
          莊郡五股庄石土地公字石土地公六十九番地」，戶籍
          登記簿影本可憑（見原審卷(一)第51頁）。
        經向臺北市大安區戶政事務所查詢「臺北市○○○路
          4 段165 之24號4 樓」門牌編釘情形，覆以「本所檔
          存門牌資料，並無旨揭地址（即『臺北市○○○路4
          段165 之24號4 樓』）之門牌編釘紀錄」，有該所97
          年7 月16日北市安戶字第09730784700 號函可憑（見
          原審卷(二)第233 頁），難以證明上開登記簿上所載「
          出租人林昉漁住址臺北市○○○路○ 段165-24號4 樓
          」係屬正確之登記。
    3.綜上，上述公文書形式上雖有租期「62年1 月至67年12月
      」之系爭租約之記載，但該記載應係出租人林昉漁於「27
      年10月3 日」死亡後，由林其祥單獨申請登記之記載，實
      質上自無以證明林其祥於27年間已與林昉漁就系爭土地有
      租賃之意思表示合致。
  (四)上訴人主張：伊有繳交系爭土地田賦之事實，固據提出載有
    納稅義務人林昉漁外，另註記「林其祥」或「管理人林其祥
    」之臺北縣政府田賦實物繳納通知書、臺北縣稅捐稽徵處田
    賦實物繳納通知書為證。然：
    1.有關「新莊市○○○段石龜小段198 地號土地田賦實務繳
      納通知單上將林其祥列為管理或代繳義務人之依據及相關
      案卷資料，因已逾法定保存期限，85年以前電腦主檔資料
      及相關卷宗無法查得」，有台北縣稅捐稽徵處新莊分處97
      年5 月14日北稅莊(一)字第0970015480號函可稽（見原審卷
      (二)第157 頁）。
    2.該等通知書係60年、62年、71年、73年、75、76年之單據
      （見原審卷(一)第122-124 頁），其時林昉漁業已死亡，該
      等通知書在義務人林昉漁外附記「林其祥」或「管理人林
      其祥」，核均非林昉漁所為之意思表示，對林昉漁或上訴
      人不具任何拘束力。況，該等通知書僅係稅捐單位稅賦上
      管理之憑據，系爭租約是否存在非該文書所得彰顯之範圍
      ，難以該公文書之記載，遽認系爭租約存在。
  (五)上訴人主張：伊有繳交系爭土地對農田水利會應支付之費用
    ，固據提出臺灣省桃園農田水利會徵收單為證。但：
    1.原審向臺灣省桃園農田水利會函查，該會覆以「新莊市○
      ○段11及11-1地號土地（重測前為新莊市○○○段石龜小
      段198 地號）、面積約0.226 公頃，經查原為林昉漁先生
      所有出租予林旭豳先生，水利費亦由本會分別開立徵收單
      向地主林昉漁及承租人林旭豳徵收，其中62年1 期之水利
      會費雖為林其祥君先行代為繳納，仍難認為其與地主間之
      租佃關係（其間查無向本會提出變更佃戶之申請）…」，
      有O 灣省桃園農田水利會97年5 月16日桃農水管字第0970
      004581號函可憑（見原審卷(二)第170 頁）。
    2.臺灣省桃園農田水利會函檢附系爭土地有關42年至53年之
      會費賦課臺帳，其會員為林昉漁，佃人則為「林旭豳」，
      有該清冊可憑（見原審卷(二)第171 頁），足認此時之承租
      人並非「林其祥」。
    3.臺灣省桃園農田水利會函檢附之會員地籍冊、各項費用徵
      收底冊繳費義務人，其上繳費人載為「林旭豳」，其下附
      記（申○○）（見原審卷(二)第172-173頁）；上訴人提出
      62 年度農田水利會徵收單記載（佃林其祥）、62-77年度
      記載代納人「申○○」（見原審卷第126-130頁）。但，
      上訴人未說明其與「林旭豳」間就系爭土地之關係，此時
      林昉漁又已死亡，該等通知書之記載核均非林昉漁所為之
      意思表示，對林昉漁或上訴人亦不具任何拘束力。況，該
      等通知書僅係農田水利會為繳費所製作之單據，系爭租約
      是否存在非該文書所得彰顯之範圍，難以該公文書之記載
      ，遽認系爭租約存在。
  (六)上訴人主張：伊曾繳交地租予被上訴人辰○○，並據提出第
    一商業銀行存款存根聯、被上訴人辰○○簽立之收據等影本
    為證云云。然，上訴人申○○係於88年、90至92年匯款予被
    上訴人辰○○，由辰○○於83年間出具收受申○○所交付系
    爭土地77至83年之租金，有該存根及收據可證（見原審卷(一)
    第131-134 頁），但，系爭土地自林昉漁於27年10月3 日死
    亡後，即為被上訴人等23人所繼承而公同共有，被上訴人辰
    ○○一人收受租金之行為，尚不足以證明兩造間即有系爭耕
    地租約存在（修正前民法第828條第2項參照）。至於上訴人
    是否與辰○○成立租賃關係，不在本件起訴範圍，亦與林昉
    漁或其全體繼承人有無出租系爭土地之意思無關，併予敘明
    。
  (七)上訴人再主張：系爭耕地係由伊耕作，並提出照片為證，但
    於上訴人證明其有租賃權得以在系爭土地耕作前，即使上訴
    人確有耕作系爭土地之事實，亦不足以反證系爭耕地租約確
    屬存在。
八、綜上所述，上訴人未能提出系爭耕地租約之原本，又未能證
    明系爭耕地租約存在，則其請求確認上訴人與被上訴人間就
    坐落臺北縣新莊市○○段11地號及同段11-1地號土地之耕地
    租賃關係存在，於法即屬無據，不應准許。原審為上訴人敗
    訴之判決，即無不合。上訴意旨指摘原判決不當，求予廢棄
    改判，為無理由，應予駁回。
九、本件事證已臻明確，兩造其他攻擊、防禦方法，及提出未援
    用之證據，經斟酌後認不影響判決結果，無逐一論述之必要
    ，併此敘明。
十、據上論結，本件上訴為無理由，依民事訴訟法第449 條第1
    項、第85條第2 項、第463 條、第385 條第1 項，判決如主
    文。
中    華    民    國    99    年    5     月    11    日
                          民事第十五庭
                              審判長法  官  林恩山
                                    法  官  郭松濤
                                    法  官  陳雅玲
正本係照原本作成。
如不服本判決，應於收受送達後20日內向本院提出上訴書狀，其
未表明上訴理由者，應於提出上訴後20日內向本院補提理由書狀
（均須按他造當事人之人數附繕本）上訴時應提出委任律師或具
有律師資格之人之委任狀；委任有律師資格者，另應附具律師資
格證書及釋明委任人與受任人有民事訴訟法第466條之1第1項但
書或第2項（詳附註）所定關係之釋明文書影本。
中    華    民    國    99    年    5     月    11    日
                                    書記官  葉國乾
附註：
民事訴訟法第466條之1（第1項、第2項）：
對於第二審判決上訴，上訴人應委任律師為訴訟代理人。但上訴
人或其他法定代理人具有律師資格者，不在此限。
上訴人之配偶、三親等內之血親、二親等內之姻親，或上訴人為
法人、中央或地方機關時，其所屬專任人員具有律師資格並經法
院認為適當者，亦得為第三審訴訟代理人。

司法院資訊處製作；財團法人民間司法改革基金會備份。
